最高法院刑事判決　　　　　　九十六年度台上字第二五一四號
上　訴　人　甲○○
　　　　　　　　　　押）
　　　　　　乙○○
　　　　　　　　　　之20號（
上列上訴人等因強盜案件，不服台灣高等法院台中分院中華民國
九十六年一月十七日第二審判決（九十五年度上訴字第一七二一
號，起訴案號：台灣台中地方法院檢察署九十五年度偵字第二九
七０、四四二六、四六七０、六九０五、八六０六號），提起上
訴，本院判決如下：
    主  文
上訴駁回。
    理  由
按刑事訴訟法第三百七十七條規定：上訴於第三審法院，非以判
決違背法令為理由，不得為之。是提起第三審上訴，應以原判決
違背法令為理由，係屬法定要件，如果上訴理由書狀未依據卷內
訴訟資料，具體指摘原判決不適用何種法則或如何適用不當，或
所指摘原判決違法情事，顯與法律規定得為第三審上訴理由之違
法情形，不相適合時，均應認其上訴為違背法律上之程式，予以
駁回。本件原審經審理結果，認為上訴人甲○○、乙○○共同持
有槍、彈及加重強盜部分犯行明確，因而撤銷第一審關於此部分
所為科刑之判決，比較行為時及裁判時法律，適用最有利於行為
人之規定，改判仍依想像競合犯及牽連犯，從一重均論處上訴人
二人意圖為自己不法之所有，結夥三人以上，攜帶兇器，於夜間
侵入住宅，以強暴至使不能抗拒，而取他人之物及使他人交付其
物罪刑，已詳敘調查、取捨證據之結果及憑以認定犯罪事實之心
證理由。並就上訴人二人否認犯行之供詞及其等所辯各語認非可
採，予以論述。就形式上觀察，原判決要無採證認事違背經驗法
則、論理法則或理由不備等違背法令之情形。甲○○上訴意旨略
以：共同正犯乙○○取得財物，尚未脫離現場即遭被害人奪回，
是該等財物實際上並未入於上訴人二人實力支配範圍，僅短暫為
上訴人二人持有，是本件強盜應僅止於未遂云云。乙○○此部分
上訴意旨（未指定犯人誣告部分，業已確定）略謂：（一）、其
強盜行為業因其個人在槍枝意外走火中受傷而中止，該結果之不
發生，雖非由於防止行為所致，但事實上較之行為人已盡力為防
止者有過之而無不及，自應有刑法第二十七條第二項準中止犯規
定之適用。且其突遭槍枝走火擊傷，已超出共犯原強劫賭場謀議
之範圍，復為客觀上無法預見之意外，依判例意旨，其毋庸對犯
罪結果負責，乃原判決卻認其應與其他共同正犯負相同罪責，顯
屬違法。（二）、本件各被害人於偵、審中並未經依法命其具結
詢問及行交互詰問，是彼等所言依法不得作為證據，原判決採為
認定上訴人犯罪之基礎，自屬違法云云。惟查：（一）、原判決
論處上訴人二人與通緝中之何浚承結夥三人以上，攜帶兇器，於
夜間侵入住宅強盜罪刑，就甲○○所辯進入賭場實行強盜犯行之
何浚承、乙○○尚未將所得財物攜離現場，應僅屬未遂之辯解，
已於理由內說明強盜罪之既遂與否，以已未得財產為標準，且強
盜罪係屬侵害個人財產法益之罪，對於各被害人之強盜取財犯行
已否既遂，應個別評價認定，以一行為同時對數人實行強盜犯行
，如對部分被害人已強盜取財既遂，雖尚有其他被害人部分未取
財得逞而屬未遂，然因合於想像競合犯之規定，裁判上僅得論以
一罪，自仍應從一重之強盜既遂論處。何浚承及乙○○對被害人
林一庭等十二人施以強暴，至使不能抗拒，而著手實行強盜行為
後，既由乙○○陸續自被害人林育銘、陳智華身上搜取現金、行
動電話等物及使被害人林一庭交付現金及行動電話，並均放入其
隨身攜帶之黑色背包內，顯已將強盜所得財物移置於自己實力支
配下，自屬強盜既遂。縱該背包於乙○○臨離去時復遭林一庭拉
扯而掉落現場，對其他被害人部分，亦因槍枝走火致尚未強盜財
物得逞，均無解於上開強盜既遂部分之罪責等語甚詳。甲○○上
訴意旨執以指摘原判決不當，純係就原審已經詳細調查並於判決
理由內指駁說明之事項，仍執陳詞重為事實上之爭執，顯非適法
之第三審上訴理由。（二）、刑法第二十七條之中止未遂，係指
行為人非因其本身意思以外之自然事實或他人行為，亦非因外界
障礙之影響，依一般經驗法則，通常並無期待其中止犯罪之實行
或防止犯罪結果之可能性，而竟本於己身之自由意思，任意中止
犯罪之實行或防止犯罪結果發生之情形，始足當之。乙○○強盜
被害人林育銘、陳智華及林一庭之財物得逞後，因遭何浚承所持
槍枝走火擊傷之突發事故，致未繼續對其餘被害人強盜取財之犯
行，其停止此部分犯罪行為之實行，顯係因外界障礙影響出於不
得已之行為，要與本於自由意思而任意中止之中止未遂不同，自
無上開中止未遂減免其刑規定之適用，亦與共同正犯中一人超出
原有共同犯意聯絡之範圍實行犯罪行為之犯意超過情形無涉。乙
○○上訴意旨徒憑其個人主觀之見解，任意指摘原判決違法，亦
與法律所規定得上訴第三審之理由不相適合。（三）、被害人闕
啟峻、陳重任、林育銘、徐子民、游琮斌、張逸鴻、紀育斌、劉
明承、郭仕旻、顏秀玲、劉明倫於警詢或警員查訪時之指訴，固
係被告以外之人審判外之陳述，然業經檢察官及上訴人等於第一
審及原審審判程序陳明同意作為證據，原審因而審酌該言詞陳述
作成之情況，認為適當，乃併引資為認定上訴人二人強盜犯行之
證據，已於理由內說明甚詳，且警詢中之陳述，依法本無應具結
之問題，該等指訴之證據能力自不因未具結而受影響，至被害人
林一庭、陳智華於第一審審理中到庭供述時，則均已依法具結；
又刑事訴訟法第一百六十六條固規定證人、鑑定人由審判長訊問
後，當事人及辯護人得直接或聲請審判長詰問之，然此係當事人
詰問權之規定，是否行使詰問權，屬當事人及辯護人之自由，如
自願捨棄該項權利，證人、鑑定人陳述之證據能力並不因此而受
影響。本件原審於審判期日詢問尚有何證據請求調查時，上訴人
及其辯護人均表示無證據聲請調查，應已捨棄對上開被害人等之
詰問權，原審並於審判期日依法定程序提示上開供述並告以要旨
，而為合法調查，從而原審本於職權之行使，予以採信，自不得
漫事指其審判程序違法。依上揭說明，本件上訴人二人之上訴均
為違背法律上之程式，應予駁回。
據上論結，應依刑事訴訟法第三百九十五條前段，判決如主文。
中　　華　　民　　國　九十六　年　　五　　月　　十　　日
                      最高法院刑事第七庭
                          審判長法官  張　淳　淙
                                法官  劉　介　民
                                法官  張　春　福
                                法官  洪　昌　宏
                                法官  蔡　彩　貞
      本件正本證明與原本無異
                                      書  記  官
中　　華　　民　　國　九十六　年　　五　　月　 十七　 日
                                                      v
